臺灣宜蘭地方法院民事判決　　　　　　　 99年度訴字第340號
原　　　告　林坤鎮
被　　　告　莊哲銘
上列當事人間因被告過失致死案件（ 99年度交簡字第504號），
原告提起刑事附帶民事訴訟請求損害賠償，經本院刑事庭以99年
度交簡附民字第36號裁定移送前來，本院於民國100年1月25日辯
論終結，判決如下：
    主      文
被告應給付原告新臺幣肆拾萬參仟貳佰捌拾玖元。
原告其餘之訴駁回。
本判決原告勝訴部分得假執行。被告如以新台幣肆拾萬參仟貳佰
捌拾玖元為原告預供擔保，得免為假執行。
訴訟費用由被告負擔百分之三十三，餘由原告負擔。
原告其餘假執行之聲請駁回。
    事實及理由
一、原告起訴主張：被告於民國98年9月16日，駕駛車牌號碼210
    5-MZ號自用小客車，沿宜蘭縣宜蘭市○市○路由北往南方向
    行駛，同日凌晨4 時30分許行經同市○市○路與七張路之交
    岔路口時，原本應注意汽車行駛時，駕駛人應注意車前狀況
    ，並隨時採取必要之安全措施，且行經行人穿越道，遇有行
    人穿越時，無論有無交通指揮人員指揮或號誌指示，均應暫
    停讓行人先行通過，而依當時天氣晴、夜間有照明、路面乾
    燥、無缺陷、無障礙物、視距良好，並無不能注意之情事，
    竟疏未注意車前狀況，且行經行人穿越道未暫停讓行人先行
    通過，即貿然通過上開交岔路口，適有訴外人即原告之被繼
    承人林延平徒步沿宜蘭市○○路由東往西方向欲穿越上開交
    岔路口，遭被告所駕駛之上開自用小客車撞擊，致訴外人林
    延平受有腦損傷、蜘蛛膜下腔出血之傷害，經送醫救治後仍
    於同年11月18日16時34分不治死亡。而原告為林延平之子，
    除因此支出醫療費用、看護費用、喪葬費用及並受有精神上
    損害共新台幣（下同）1,217,574 元。為此，爰依侵權行為
    之法律關係，求為命被告應如數賠付上述金額。並聲明：被
    告應給付原告1,217,574 元，併陳明願供擔保，請准宣告假
    執行。
二、被告則以：伊僅高中畢業且目前無工作，原告所請求之金額
    實屬過高等語為辯，並聲明請求駁回原告之訴。
三、兩造不爭執之事實：
    原告上開主張被告於上述時地駕駛上開車輛，因有未注意車
    前狀況且未讓行經行人穿越道之行人先行通過，致駕車撞擊
    林延平，造成林延平傷重死亡，是原告自應就上開車禍之發
    生負全部之過失責任等情，業經原告提出台灣宜蘭地方法院
    檢察署檢察官聲請簡易判決處刑書、台灣宜蘭地方法院檢察
    署相驗屍體證明書等為證，而被告上開過失致人於死之行為
    ，亦經本院以99年度交簡字第504 號刑事判決判處罪刑確定
    ，此經本院調閱上開卷宗核閱屬實，且均為被告不爭執，堪
    信原告此部分主張可採。原告進而主張，林延平因上開車禍
    受傷且傷重死亡，其因此支出醫療費用、看護費用、喪葬費
    用，且原告為林延平之子亦受有精神上損害，而請求賠償上
    開金額與損害等情，被告則否認之，並以前詞為辯。是經兩
    造整理後，確認本件應審認之爭點為：(一)原告請求各項損
    害賠償有無理由？（二）原告請求被告賠償之金額應為若干
    始為合理？茲審酌如下：
四、按因故意或過失，不法侵害他人之權利者，負損害賠償責任
    ；不法侵害他人致死者，對於支出醫療及增加生活上需要之
    費用或殯葬費之人，亦應負損害賠償責任；不法侵害他人致
    死者，被害人之父、母、子、女及配偶，雖非財產上之損害
    ，亦得請求賠償相當之金額，民法第184條第1項前段、第19
    2條第1 項、第194條分別定有明文。是本件被告因過失不法
    侵害林延平之生命，被告自應對支出醫療、增加生活上需要
    、殯葬費之原告為賠償，且原告為被害人之子亦得請求被告
    就非財產上之損害賠償相當金額。茲就原告得請求損害項目
    及金額若干再分述如下：
（一）醫療費用：原告主張因林延平車禍受傷住院而為其支出醫
      療費用3,238 元部分，業據原告財團法人羅許基金會羅東
      博愛醫院醫療單據、國立陽明大學附設醫院出院繳費醫療
      費用收據為憑（見本院99年度交簡附民字第36號卷宗，下
      稱附民卷，第12頁），且為被告所不爭執，此部分請求自
      應准許。
（二）看護費用：原告主張因上開車禍事故支付林延平之看護費
      用共20,226元等情，亦據其提出委任合約書、收款單、行
      政院勞工委員會98年11月30日勞職許字第981409053 號函
      及外國人聘僱許名冊等為證（見附民卷第6-11頁），除為
      被告所不爭執外，且林延平於車禍受傷住院期間需24小時
      專人照顧等情，亦有國立陽明大學附設醫院診斷證明書附
      上開刑事案件之偵查卷宗可查，是此部分請求自屬合理正
      當，亦應准許。
（三）喪葬費用部分：原告主張其支出喪禮殯葬費用，共計194,
      110 元等語，亦據其提出殯葬費用等收據為證（見附民卷
      第13、14頁），經核上開支出並未超越合理之範圍，而喪
      葬之儀式，本在追念死者並慰生者，何項目係屬必要，本
      因死者及家屬之身份、宗教、信仰及地域之風俗習慣而有
      不同，然上開殯葬支出經核均合於一般善良風俗且亦未逾
      必要範圍，此部分請求應可准許。
（四）精神慰撫金部分：林延平因遭上開車禍死亡，原告為其子
      ，頓失親人，精神確受有極大痛苦，是原告請求被告賠償
      非財產上損害，核屬有據。查被告學歷高中、目前無工作
      、名下無不動產且罹有極重度之重器障礙（腎臟）而需洗
      腎（見本院卷第24、38頁、上開刑事案件之本院卷第27、
      28頁）。原告為國中學歷、從事版模工作、每月收入約 2
      萬多元、自承名下有不動產（見本院卷第24、38頁），此
      均經兩造不爭執。是經審酌兩造身份、地位、財產狀況及
      原告所受精神上痛苦等一切情狀，認原告請求精神慰撫金
      以40萬元應為適當，逾此部分請求，則無理由。
五、按保險人依強制汽車責任保險法規定給付之保險金，視為加
    害人或被保險人損害賠償金額之一部分；加害人或被保險人
    受賠償請求時，得扣除之，強制汽車責任保險法第32條定有
    明文。查原告陳稱因系爭車禍事故已經領取強制責任險保險
    金1,500,000元，且由原告、原告之母親及林延平之其他子
    女共同領取，而原告已分得214,285元（見本院卷第33頁）
    。是依前開規定，自應視為本件損害賠償金額之一部分，並
    由原告請求之金額內，予以扣除，故原告請求之金額應予扣
    除214,285元。綜此，原告本件得請求之金額為403,289元。
    （計算式：3238＋20226＋194110＋0000000000000＝40328
    9）
六、綜上所述，原告依侵權行為法律關係請求被告給付原告於40
    3,289 元之範圍內為有理由，應予准許，逾此部分之請求，
    為無理由，應予駁回。
七、本判決原告勝訴部分，為所命給付之金額未逾50萬元，應依
    民事訴訟法第389 條第1項第5款依職權宣告假執行。並依職
    權諭知被告得供擔保後免為假執行。至於原告敗訴部分，其
    假執行之聲請已失其附麗，自應一併駁回。
八、訴訟費用負擔之依據：民事訴訟法第79條。
中    華    民    國  100    年      2    月    14    日
                  臺灣宜蘭地方法院民事庭
                      法  官  蔡仁昭
正本係照原本作成。
如不服本判決，應於判決送達後20日內提出上訴狀(須附繕本)。
如委任律師提起上訴者，應一併繳納上訴審裁判費。
中    華    民    國  100    年      2    月    15    日
                      書記官  邱淑秋